【裁判字號】    89,訴,822
【裁判日期】    900227
【裁判案由】    營利事業所得稅
【裁判全文】
臺北高等行政法院判決                              八十九年度訴字第八二二號
                              .
    原      告  凱衛資訊股份有限公司
    代  表  人  董事長）甲○.
    訴訟代理人  丁○○
    被      告  財政部台北市國稅局
    代  表  人  局  長）乙○.
    訴訟代理人  丙○○
                戊○○兼送達.
右當事人間因營利事業所得稅事件，原告不服行政院中華民國八十九年八月七日台八
十九訴字第二三三五三號再訴願決定，提起行政訴訟，本院判決如左：
    主  文
原告之訴駁回。
訴訟費用由原告負擔。
    事  實
一、事實概要：
    原告民國（下同）七十九年度營利事業所得稅結算申報，列報營業成本新台幣（
    下同）一○七、四○八、九二二元，課稅所得額一六、七○○、五五○元，原經
    被告書面審查核定，嗣經專案查核結果，以原告本期取自長誠資訊股份有限公司
    （下稱長城公司）開立統一發票金額一七、五八五、○○○元，無進貨事實，係
    取得非交易對象開立之統一發票，乃予以剔除，核定營業成本為八九、八二三、
    九二二元，課稅所得額三四、二八五、五五○元，補徵稅款四、三九六、二四九
    元，並按行為時所得稅法第一百十條第一項規定，處以所漏稅額一倍罰鍰四、三
    九六、二○○元（計至百元為止，下同），原告不服，申請復查，經被告以八十
    八年五月十八日財北國稅法字第八八○一九六六八號復查決定駁回，提起訴願，
    經財政部八十九年五月十七日台財訴第0000000000號訴願決定駁回，
    再向行政院提起再訴願，亦遭決定駁回，遂向本院提起行政訴訟。
二、兩造聲明：
    (一)原告聲明：再訴願決定、訴願決定及原處分均撤銷。
    (二)被告聲明：如主文所示。
三、兩造爭點：
    原告主張七十九年其自長誠公司取得之二十三張統一發票，係因委託長誠公司開
    發設計證券業電腦化系統軟體合約支付價款而來，是否可採？
    (一)原告主張：
    1.原告於七十九年與長誠公司簽訂證券業電腦化系統軟體合約，依法取得該公司
      開立之統一發票ＨＮ00000000、ＨＲ00000000、ＨＲ000
      00000、ＨＮ00000000、ＨＲ00000000、ＨＮ0000
      0000、ＪＲ00000000、ＪＡ00000000、ＪＡ00000
      000、ＪＤ00000000、ＪＫ00000000、ＪＧ000000
      00、ＪＫ00000000、ＪＧ00000000、ＪＮ0000000
      0、ＪＮ00000000、ＪＮ00000000、ＪＲ00000000
      、ＪＮ00000000、ＪＲ00000000、ＪＲ00000000計
      二十三張（下稱系爭發票）金額一七、五八五、○○○元，含稅金額為一八、
      四六四、二五○元，該價款係以原告之支票付款，並且已於帳上加以記載，交
      易及付款事實均足以證明，被告以支付之價款，最後回流至原告原負責人湯秉
      中於上海銀行台北分行之帳戶中，而否定原告有進貨事實，顯係臆測之錯誤推
      論，又不明瞭支票之使用及流通性質所致，支票依票據法第一四四條準用同法
      第三十條規定，得背書及交付轉讓，湯秉中為自然人，在法律上係權利義務之
      主體，依私法自治原則，有收受支票之權利，被告並未查明湯秉中取得支票之
      原因及其與長誠公司之法律關係為何，僅因湯秉中為最後執票人，即推定原告
      無支付長誠公司進貨價款之事實，顯然違背論理及經驗法則之判斷。因此，被
      告對於原告無進貨事實之認定，實已嚴重違反證據法則，訴願及再訴願決定，
      未審度及此，遞予維持，亦嫌疏略。
    2.又本案被告查核原告七十九年度營利事業所得稅時，認定原告取得非交易對象
      開立統一發票，營業稅部分，將案件移由台北市稅捐稽徵處補徵營業稅及處罰
      鍰，經原告循行政救濟程序，向台北市政府提起訴願，業經台北市政府訴願決
      定，將原補徵營業稅及罰鍰撤銷確定在案。營利事業所得稅部分，現被告復查
      決定，訴願及再訴願決定，竟均以台北市政府訴願決定書指「原告無進貨事實
      」為由，駁回原告之申請，殊不知台北市政府訴願撤銷營業稅及罰鍰之決定所
      指無進貨事之推定，乃係根據被告將案件移送台北市稅捐處時，所簽註意見，
      均以價款回流至湯秉中帳戶，作為無進貨事實之推定基礎，卻未能提出具體理
      由及證據以實其說，顯已違反課稅要件明確原則。
    3.按商業會計事務處理程序，依商業會計法第三十三條規定，非根據真實事項，
      不得造具任何會計憑證，並不得在帳簿表冊作任何記錄。原告七十九年度與長
      誠公司之交易，除訂有合約外，已取得統一發票，並根據會計憑證在帳簿上作
      記錄，交易事實真實性應無庸置疑，原告因交易開立長誠公司之支票，縱其部
      分價款回流至湯秉中，亦係長誠公司與湯秉中間之法律行為，與原告何涉？「
      認定事實，須憑證據，不得出於臆測，否則即違背證據法則」，分別為行政法
      院（現已改制為最高行政法院）六十一年判字第七十號及六十二年判字第四○
      二號判例所明示。本件被告僅憑原告支付長誠公司價款回流至湯秉中帳戶，逕
      推定原告無進貨事實，未見被告提出有效證據加以論述，是被告之決定，純以
      猜度臆測之錯誤推論，核課原告營利事業所得稅，並課處罰鍰之事實，顯有違
      誤，實難甘服。
    (二)被告主張：
    1.查原告七十九年度台北市稅捐稽徵處核定無進貨事實，取得非交易對象開立之
      統一發票，虛報進項稅額補繳之營業稅及罰鍰，原告提起訴願，雖經台北市政
      府訴願決定營業稅部分撤銷，但營業稅為銷售稅，與營利事業所得稅之特性、
      依據之法規各有不同。原告與長誠公司交易，支付價款以支票支付，部分價款
      最後回流至原告負責人湯秉中之上海銀行東台北分行帳戶，有相關支票及資金
      往來情形附案可稽，原告並未向長誠公司進貨事實甚明，被告將原列報之營業
      成本一七、五八五、○○○元予以剔除，並處以罰鍰四、三九六、二○○元，
      尚無不合。
    2.又台北市政府八十七年十二月二十三日府訴字第八七○六五七九六○一號訴願
      決定係按司法院釋字第三三七號解釋意旨，依營業稅法第五十一條第五款追繳
      稅款及處漏稅罰應以稅捐短收為要件，倘系爭發票表彰之稅額業已繳納，國庫
      並無短收，即無所謂稅捐之逃漏，不應處漏稅罰。本件既經一再調查，系爭發
      票因已超過保存年限而予銷毀，致仍未能查證系爭發票已經報繳，漏稅結果存
      在與否不明為由，將原處分撤銷。而本件被告係以原告並無進貨事實，卻取得
      長誠公司虛開之統一發票，作為進項憑證，虛報營業成本，漏報所得額之事實
      及依所得稅法第二十四條規定補徵稅款，核與營業稅行政救濟事件，其事實認
      定及所依據之法規不同，且台北市政府府訴字第八七○六五七九六○一號訴願
      決定亦認原告違章事實明確，被告調查所得統一發票影本及各該發票款項支付
      情形明細表、提供之合約影本、支票存根、傳票及日記帳冊影本等證據資料，
      並依原告所提供之客戶名單，調查其銷售產品與系爭進貨合約產品之關聯，認
      定本件確有資金回流之情事，原告並無進貨事實甚明。
    3.原告自長誠公司取得之系爭二十三張發票，其中二十張無支付價款之事實，依
      二十張發票分析即未開支票付款而均以轉帳支出，並電匯至原告負責人湯秉中
      之帳戶其資金回流事證明確，不容混淆，另三筆雖開具支票付款惟未以長誠公
      司為抬頭，又未經長誠公司背書兌領，全部之付款均無其他證據可證明係支付
      長誠公司之貨款，上開資金流程有各銀行相關支票、電匯申請書及資金往來情
      形附卷可稽，原告無進貨事實而取得非交易對象長誠公司開立之系爭發票一七
      、五八五、○○○元，虛列為營業成本，被告予以剔除，並予補稅及罰鍰，自
      無違誤。
    理  由
一、按營利事業所得之計算，以其本年度收入總額減除各項成本費用、損失及稅捐後
    之純益額為所得額，為行為時所得稅法第二十四條第一項所明定。「納稅義務人
    已依本法規定辦理結算申報，但對依本法規定應申報課稅之所得額有漏報或短報
    情事者，處以所漏稅額兩倍以下之罰鍰。」復同法第一百十條第一項所規定。
二、本件原告七十九年度營利事業所得稅結算申報，其中取自長誠公司虛開二十三張
    發票，金額計一七、五八五、○○○元，並無進貨之交易事實，卻虛報為營業成
    本，經被告查獲予以剔除，重新核定營業成本為八九、八二三、九二二元，課稅
    所得額為三四、二八五、五五○元，補繳營利事業所得稅四、三九六、二四九元
    ，並處以所漏稅額一倍罰鍰四、三九六、二四九元，雖原告訴稱：其與長誠公司
    簽訂證券業電腦化系統軟體合約，依法取得該公司系爭發票，該價款係以原告之
    支票支付，亦已於帳上記載，被告逕認無進貨及交付價款，顯與事實不符等語。
    惟查原告自長誠公司取得之系爭二十三張發票，其中二十張發票之金額，原告並
    無支付價款予長誠公司，而均係以轉帳電匯至原告原負責人湯秉中（不知去處，
    無法通知訊問）之個人帳戶，另三張發票金額，雖有開立支票，惟未以長誠公司
    為抬頭，又未經長誠公司背書兌領，均無證據可資證明係支付長誠公司貨款，以
    上資金流程為原告訴訟代理人所不爭執，並記明筆錄附卷可稽，復有電匯申請書
    、支票及資金往來情形在卷可憑，又原告上開事實違反營業稅法部分，台北市政
    府訴願決定書亦認定原告並無進貨事實，有台北市政府八十七年十二月二十三日
    府訴字第八七○六五七九六○一號訴願決定書附卷可資參考，顯見原告並無向長
    誠公司進貨及支付價款，卻取得長誠公司虛開之系爭發票，作為進項憑證，虛報
    營業成本，漏報所得稅額之事實，足堪認定，原告前述主張，不足採信，從而被
    告據以剔除原告虛列營業成本一七、五八五、○○○元，並補徵營利事業所得稅
    四、三九六、二四九元，及處以所漏稅額一倍之罰鍰四、三九六、二○○元，揆
    諸上開規定，核無違誤，一再訴願決定，遞予決定維持原處分，亦無不合，原告
    起訴意旨，難認為有理由，應予駁回。
三、據上論結，本件原告之訴為無理由，爰依行政訴訟法第九十八條第三項前段，判
    決如主文。
中      華      民      國     九十     年      二      月    二十七    日
                                          台北高等行政法院第二庭
                                              審判長法  官  王立杰
                                                    法  官  陳雅香
                                                    法  官  黃本仁
右為正本係照原本作成。
如不服本判決，應於送達後二十日內，向本院提出上訴狀並表明上訴理由，如於本判
決宣示後送達前提起上訴者，應於判決送達後二十日內補提上訴理由書（須按他造人
數附繕本）。
中      華      民      國     九十     年      三      月      一      日
                                                    書記官  姚國華


司法院資訊處製作；財團法人民間司法改革基金會備份。
